臺灣臺東地方法院民事裁定               
                                        111年度繼字第2號
聲  請  人  臺灣土地銀行股份有限公司

法定代理人  謝娟娟  
代 理 人兼  
送達代收人  曾美華  
上列聲請人聲請選任遺產管理人事件，本院裁定如下：
    主  文
聲請駁回。
程序費用由聲請人負擔。
    理  由
一、按先順序繼承人均拋棄其繼承權時，由次順序之繼承人繼承
    。其次順序繼承人有無不明或第四順序之繼承人均拋棄其繼
    承權者，準用關於無人承認繼承之規定，民法第1176條第6
    項定有明文。次按繼承開始時，繼承人之有無不明者，由親
    屬會議於1 個月內選定遺產管理人，並將繼承開始及選定遺
    產管理人之事由，向法院報明。無親屬會議或親屬會議未於
    前條所定期限內選定遺產管理人者，利害關係人或檢察官，
    得聲請法院選任遺產管理人，並由法院依前項規定為公示催
    告，此為民法第1177條、第1178條第2 項分別所明定。又按
    遺產管理人之職務如下：(一)編製遺產清冊。(二)為保存遺
    產必要之處置。(三)聲請法院依公示催告程序，限定1 年以
    上之期間，公告被繼承人之債權人及受遺贈人，命其於該期
    間內報明債權及為願受遺贈與否之聲明，被繼承人之債權人
    及受遺贈人為管理人所已知者，應分別通知之。(四)清償債
    權或交付遺贈物。(五)有繼承人承認繼承或遺產歸屬國庫時
    ，為遺產之移交，民法第1179條第1 項規定甚明。觀諸前開
    規定，可知繼承開始時，繼承人之有無不明或繼承人均拋棄
    繼承時，親屬會議未於一個月內選定遺產管理人，利害關係
    人得聲請法院選任遺產管理人，須以被繼承人死亡時有遺產
    為前提，蓋法院選任遺產管理人之目的在於保存、管理及清
    算遺產，倘無相當之遺產即予裁定准予選任遺產管理人，除
    本件程序費用應由遺產中負擔外，嗣後亦須負擔對繼承人、
    債權人及受遺贈人公示催告費用，以及遺產管理人之報酬，
    如遺產顯然無法給付上開費用，恐將招致受選任之遺產管理
    人因管理事務而受有支出先墊款項等損害，是被繼承人倘無
    任何遺產可供管理，自無選任遺產管理人之必要與實益，合
    先敘明。
二、聲請意旨略以：被繼承人蔡沛宜前向聲請人申請原住民族綜
    合發展基金貸款，迄今尚欠未還本金新臺幣（下同）112,12
　　7元及其所生利息、違約金。詎被繼承人於民國109年6月13
    日死亡後，其繼承人均已聲明拋棄繼承，是否有其他繼承人
    不明，且其親屬會議並未於一個月內選定遺產管理人，為確
    保聲請人之權利，爰基於利害關係人地位，依法聲請選任被
    繼承人之遺產管理人等語。
三、經查，聲請人之上開主張，固據其提出原住民族綜合發展基
    金貸款借據、授信約定書、戶籍及除戶謄本、繼承系統表、
    108年度綜合所得稅各類所得資料清單、遺產稅財產參考清
    單及客戶往來帳戶查詢等件為證，堪信為真實。惟依本院向
    財政部南區國稅局臺東分局調閱被繼承人遺產稅免稅證明書
　　，經該局函覆表示截至111年3月7日未受理其申報案件(見本
    院卷第107頁)，此外，依據財政部北區國稅局蔡沛宜遺產稅
    財產參考清單所載，蔡沛宜之遺產為0筆，有上開參考清單
    在卷足憑(見本院卷第31頁)。另蔡沛宜於108年度雖有所得2
    26,500元，有蔡沛宜108年度綜合所得稅各類所得資料清單
    在卷可稽(見本院卷第29頁)，但迄蔡沛宜死亡時之剩餘情況
    不明。為避免遺產管理人無法就被繼承人之遺產獲取相當報
    酬，本院函請聲請人補正蔡沛宜之遺產證明文件，然聲請人
    未能補正蔡沛宜有其他積極或潛在遺產資料，此有聲請人11
    1年1月20日民事陳報狀在卷可稽(見本院57-65頁)，是本件
    被繼承人既無遺產可供管理，自無選任遺產管理人之必要，
    聲請人之聲請為無理由，應予駁回。
四、爰裁定如主文。
中　　華　　民　　國　　111 　年　　3 　　月　　23　　日
                  家事法庭        法  官  馬培基
以上正本係照原本作成。
如對本裁定抗告，須於裁定送達後10日內向本院提出抗告狀，並
應繳納抗告費新臺幣1,000元整。
中　　華　　民　　國　　111 　年　　3 　　月　　23　　日
                                  書記官  鄭志釩